【裁判字號】    90,訴,112
【裁判日期】    901212
【裁判案由】    給付違約金
【裁判全文】
臺灣臺中地方法院民事判決  九十年訴字第一一二號
    原      告  戊○○
    被      告  乙○○
                甲○○
                丁○○
    複代理人    丙○○
右當事人間請求給付違約金事件，本院判決如左：
    主      文
原告之訴及假執行之聲請均駁回。
訴訟費用由原告負擔。
    事      實
甲、原告方面：
  一、聲明：
  （一）被告乙○○應給付原告新台幣（下同）貳佰貳拾壹萬元，被告甲○○應給付
        原告貳佰貳拾肆萬元，被告丁○○應給付原告壹佰參拾萬元，及均自起訴狀
        繕本送達翌日起清償日止，按年息百分之五計算之利息。
  （二）訴訟費用由被告負擔。
  （三）原告願供擔保請准宣告假執行。
  二、陳述：
  （一）被告乙○○、甲○○、丁○○於民國（下同）八十八年三月三日及六日與原
        告簽訂聘約，被告乙○○應聘為原告所經營之私立宏林文理補習班之數理化
        教師一職、被告甲○○為英文教師、被告丁○○應聘為櫃台總招生主任。依
        聘約第九條規定：「應聘人員須遵守本班服務規則、規條及一切章則」，而
        宏林補習班服務規則第九條約定：「本班之學生，所有教職員不能當其家教
        老師，離職後亦不能拉走本班學生及竊取或影印本班重要資料、講義及學生
        名冊，更不能在本班附近開班授課，否則須負法律責任及賠償二年薪資。」
        ，該服務規則即張貼於打卡鐘正上方十公分處。詎被告乙○○、甲○○、丁○○背信棄義，違反上開約定，於八十八年四月四至八日趁原告出國期間盜
        印「宏林補習班」學生名冊及講義、考卷達九千餘張，復自八十八年四月十
        九日起即擅自曠職，而由被告乙○○、甲○○於八十八年五月五日起在原告
        補習班（台中市○○路）附近之精誠路三三二巷二十號開設未立案之「學而
        國中小文理補習班」，招收學生補習，其後改稱為「大學而補習班」，期間
        將原在「宏林補習班」上課之學生許甄芸等人硬拉至「大學而補習班」補習
        ，致使補習學生要求原告退費，原告所經營之補習班學生流失約二百名左右
        ，並造成其中「五權五街」及「樂群街」二家補習班相繼倒閉，另一家「東
        興街」補習班經營情況搖搖欲墜等窘境。
  （二）被告等三人主動違約離職後，確實違反聘約服務規則第九條之約定，應各賠
        償原告相當於二年薪資之違約金，茲分述如後：
      (1)被告乙○○部分：被告乙○○最近一年薪資總額為壹佰壹拾萬捌仟陸佰玖拾
        貳元，乘以二倍為貳佰貳拾壹萬柒仟參佰捌拾肆元，故被告乙○○應給付原
        告違約金貳佰貳拾壹萬元（萬元以下略去）。
    (2)被告甲○○部分：被告甲○○最近一年薪資總額為壹佰壹拾貳萬壹仟玖佰捌
        拾伍元，乘以二倍為貳佰貳拾肆萬參仟玖佰柒拾元，故被告甲○○應給付原
        告違約金貳佰貳拾肆萬元（萬元以下略去）。
      (3)被告丁○○部分：被告丁○○最近一年薪資總額為陸拾伍萬壹仟元，乘以二
        倍為壹佰參拾萬貳仟元，故被告丁○○應給付原告違約金壹佰參拾萬元（萬
        元以下略去）。
  （三）茲依聘約服務規則第九條之約定，提起本件訴訟，請求判決被告等三人分別
        給付原告如訴之聲明之違約金。
  （四）對於被告抗辯之陳述：
      (1)本院八十八年度訴字第一七一七號民事訴訟，原告請求被告各給付原告伍拾
        萬元，係針對被告等違反聘約書第六條「提前離職」部分之懲罰性違約金，
        與本件原告依聘約第九條：「應聘人員須遵守本班服務規則、規條及一切章
        則」及服務規則第九條之約定，求償二年薪資，二訴訟之訴訟標的自有不同
        ，被告稱原告前以聘約第九條約定請求給付違約金云云，顯非事實。
      (2)又本件系爭之服務規則，原告早於本院八十八年度易字第三○九五號刑事訴
        訟中，於八十八年十月二十五日所呈刑事答辯狀內提出，被告抗辯原告自始
        未曾提出此附約，亦與事實不符。
      (3)且本院八十八年度易字第三○九五號刑事案件中，證人「李昭呈」、「黃若
        茵」、「楊雅菁」等證實宏林補習班確訂有該服務規則，且於教職員工每日
        打卡處之打卡鐘旁貼有該服務規則，是依服務規則第九條：「本班之學生，
        所有教職員不能當其家教老師，離職後亦不能拉走本班學生及竊取或影印本
        班重要資料、講義及學生名冊，更不能在本班附近開班授課，否則須負法律
        責任及賠償二年薪資。」，為原告及其他職員與被告即宏林補習班間聘約之
        一部分等情，亦經本院八十八年度易字第三○九五號刑事案件所肯認，故原
        告對於宏林補習班確有該服務規則，業已舉證甚明。
      (4)另被告丁○○於本院八十八年度易字第三○九五號刑事案件中陳稱：「三月
        份有簽約，係任職東興路補習班，被告（即本件原告）當初有說不能在補習
        班幾公尺內開補習班，被告（即本件原告）在上次開庭也有說，打卡鐘上有
        服務規則」，故被告丁○○亦已承認聘約第九條內確實有其中服務規則第九
        條之內容。故之後被告丁○○所謂「東興路的不是這份，樂群街我很少去，
        東興路的那一份很破」等語，非指沒有服務規則第九條內容，而是指當時簽
        約所見之服務規則是貼在東興路很破的那一份，但都有服務規則第九條內容
        之限制。又被告丁○○謂「簽約時未附服務規則」，是指簽約時沒影印一份
        服務規則給她，只叫她看服務規則及其第九條之規定而已。而被告甲○○簽
        約時要求影印一份服務規則，原告一時無法回家拿，就將服務規則撕下，影
        印一份給被告呂氏夫婦，而後黃若茵也有要求影印一份服務規則，從以上事
        實可證，貼在「東興路」辦公室打卡鐘上方之服務規則，與另二家已倒閉之
        「樂群街」及「五權五街」之補習班所貼之服務規則完全相同。
      (5)被告所辯「競業禁止」之特約一節，原告依補習班之需要自行訂定，政府亦
        未限制或規範，故職員覺得不想簽訂聘約，自可像「池義鳳」拒簽，但可繼
        續工作，只是得不到重用，故被告所謂「服務規則不能有競業禁止」之規定
        ，完全係強詞奪理。
      (6)證人楊雅菁於本院八十八年度易字第三○九五號刑事案件審理時證稱：「（
        法官問有無要求簽約？）無，因簽到池義鳳時出問題，則未與我簽，服務規
        則貼在打卡鐘上，上亦有老師鐘點，上之內容約有櫃台不能老師出去，有無
        老師任職離職對學生資料之情不清楚，該規則貼很久快破了，應是沒有改，
        曾（即本件原告）給老師的鐘點費係在後面，非前面，故不是被告（即本件
        原告）所提之服務規則」等語，其中楊雅菁所謂「上之內容約有櫃台不能老
        師出去」，即指服務規則上第九條「櫃檯及老師不能出去當家教及拉學生」
        之簡寫，「有無老師任職離職對學生資料之情不清楚」意即「老師們（即被
        告）在任職及離職時有否宏林學生之名冊資料不清楚」，而其謂「該規則貼
        很久快破了，應是沒有改」等語，為法官當時指服務規則第九條內容，楊女
        謂「應是沒有改」，即指確有服務規則第九條內容。其稱：「曾（即本件原
        告）給老師的鐘點費係在後面，非前面，故不是被告（即本件原告）所提之
        服務規則」，此係楊雅菁記錯服務規則前後順序而言，但其對於服務規則內
        容坦承不諱，雖其記錯服務規則前後順序無損於服務規則第九條所指重要內
        容之真實性。
      (7)證人池義鳳、溫如蘭、施麗萍於本院九十年三月五日言詞辯論期日所為之證
        詞，不足採信，其理由如下：
        三人訊問時，均同時當庭問答，且未隔離，除產生混淆外，當時亦可互相
          勾串，程序上顯有瑕疵。
        證人池義鳳於八十八年三月三日與被告乙○○早已共謀背信，此見本院八
          十八年度易字第三○九五號刑事判決書第十一頁可證。又其在朱介斌檢察
          官偵查時及本院八十八年度易字第三○九五號刑事案件作偽證二次，均為
          原告提出明顯證物識破。另池義鳳在上開刑事案件審理時證稱「沒有看過
          此服務規則」，又在已隔一年餘之後證稱「看過類似服務規則」，前後矛
          盾。其為被告呂氏夫婦挑撥離間，且因工作未盡職被原告辭退，故挾怨報
          復。池義鳳係未簽聘約之人，根本不會去看服務規則，且其為被告等離職
          前之工作不到三個月之試用人員。
        證人溫如蘭僅二專畢業，且只上夜間工讀，於八十七年十一月因不適任而
          予解僱，工作僅二個月，職務為輔導工讀及打掃工作，更不可能去注意所
          謂之服務規則。
        證人施麗萍是原告補習班三十位員工中學歷最低者，從事櫃檯小妹兼打掃
          工作，其於八十七年十一月離職，工作不到五個月，且因不瞭解狀況，又
          不知自己職責而任意主張致犯錯遭解僱，亦為被告呂氏夫婦挑撥離間，挾
          怨報復。且如此小人物原告更不可能與之簽約，其更不可能去注意與之無
          關之服務規則。
        三人離職起迄本院調查時均已超過二年餘，其記憶猶新，實不可能。
        且本件爭執，歷經刑事一、二審，二年審理被告均未請其作證，又其作證
          前，法官均未先告知作偽證處罰之情。故被告所舉證人三人均為所請串通
          說謊作偽證之人，其證詞不可採信。
      (8)被告乙○○、甲○○、丁○○等三人在另案本院九十年度易字第四四六號案
        件，均因背信及竊盜犯行確鑿，遭判處有期徒刑四月。
      (9)被告抗辯原告未檢附證據證明被告年薪所得，此為被告最清楚，因原告補習
        班所發薪資皆以支票支付，且皆蓋線，故被告一副不相信狀，不如去查被告
        自己銀行帳目資料來提出異議，來的更方便，更可自己負責，且原告起訴狀
        有說明支票金額已扣勞健保等，故每月薪資實得比原告所開支票金額多一點
        ，且此所有員工薪資原告皆有原始資料記錄，亦為當時筆墨所寫，如需要可
        提科學驗證時間。
      (10)原告所提出之服務規則為原稿，前因被告律師誤導為正本，其實正本是被告
        等均有簽認一份，即聘約簽名並附服務規則正本予被告等，貼於打卡鐘上牆
        壁為繕本才是（前誤為正本），只有簽聘約對補習班重要之簽約人才能拿到
        服務規則正本，且聘約隨服務規則正本發給。而原告所執正本於八十八年三
        月下旬遭被告乙○○詐騙至台中市○○路「聯邦調茶局」泡沫紅茶店，假稱
        要延長聘約期限，旋撕成碎片而損毀。故被告等三人如對其內容有爭執，請
        提出自己握有之一份正本對證。
  三、證據：提出應聘約三件、黃文崇律師函一件、宏林補習班服務規則一件、臺灣
      高等法院臺中分院八十九年度上易字第一九七九號刑事判決（附件：本院八十
      八年度易字第三○九五號刑事判決）一件、流失學生名單一件、李昭呈出具之
      證明書一件、臺灣臺中地方法院檢察署八十九年度偵續字第一九二號不起訴處
      分書及起訴書各一件、被告丁○○及證人黃若茵、楊雅菁在本院八十八年度易
      字第三○九五號刑事審理時證言筆錄節文各一件、新民商工聘約書一件、樹德
      工專聘約一件、證人李昭呈聘約書一件、學而補習班招生宣傳單一件、宏林補
      習班成績簡章一件、證人池義鳳以學而補習班名義至大墩書局購買學生講義之
      收據一件、證人施麗萍所寄之存證信函一件、學而補習班設立申請書一件、申
      請檢察官迴避狀（臺灣臺中地方法院檢察署八十九年度偵續字第一九二號）一
      件、刑事陳述狀（臺灣高等法院臺中分院九十年上易字第九三二號）一件（以
      上均為影本）為證，並聲請訊問證人黃若茵。
乙、被告方面：
  一、聲明：
  （一）原告之訴及假執行之聲請均駁回。
  （二）如受不利益之判決，均願供擔保請准免為假執行之宣告。
  二、陳述：
  （一）按訴訟標的於確定之終局判決中經裁判者，除法律別有規定外，當事人不得
        就該法律關係更行起訴，此為民事訴訟法第四百條所明定。本件原告係以違
        約金為訴訟標的，而訴訟當事人中之原告戊○○及被告乙○○、甲○○、丁○○三人。惟原告戊○○前以被告三人違約之法律關係請求賠償損害，業經
        本院以八十八年度訴字第一七一七號判決確定在案，原告再度以被告第三人
        提本訴，則訴訟當事人同一，且訴訟之法律關係亦屬同一，其起訴自有違民
        事訴訟法第四百條之規定，應依民事訴訟法第二百四十九條第一項第七款以
        裁定駁回原告之訴。
  （二）本件原告起訴請求訴訟標的為聘約服務規則第九條約定，然查：被告原任職
        之宏林補習班並無制式服務規則，而張貼於打卡鐘上方公告，其內容悉屬任
        職老師於上課時之相關規定，例如：穿著應整齊、不能抽煙嚼檳榔、對學生
        要親切、對家長要有禮貌、請假應提前通知、一堂課扣五百元，以及茶水、
        麥克風之使用、遲到、早退處罰‧‧‧等有關工作規則之內容，均無原告所
        稱第九條有關「競業禁止」規定，遑論依一般慣例或常理而言，關於「競業
        禁止」等特約事項，其條件及適用範圍因人而異，故皆規範於勞動契約，從
        未見列入因時空因素經常變動之工作規則內。
  （三）再者，系爭服務規則第九條既明文禁止離職後「竊取或影印資料」及「不能
        在附近開班授課」等重大違約處罰事項，則何以原告前以被告違約為由，提
        起損害賠償事件，而經本院以八十八年訴字第一七一七號判決駁回訴訟中未
        曾提出，又何以同年告訴被告涉嫌毀損聘約及竊取紙張、學生資料，經台中
        地方法院檢察署檢察官以八十八年偵字第一四二四九號為不起訴處分刑事案
        件中，亦不見其提出；上開兩件案件皆直接與系爭服務規則第九條內容有關
        ；又何以直至以郵寄方式散佈不實謠言，經檢察官提起公訴後，始於本院刑
        事庭審理中提出做為辯護資料，故系爭服務規則顯係臨訟偽作。
  （四）又原告所謂服務規則，並未附於聘約之中，究竟有否該服務規則，或服規則
        之內容為何，即屬不明，設若有該服務規則，亦可於事後予以變更內容；本
        院八十八年度易字第三○九五號刑事案件原告審理時，證人楊雅菁於八十八
        年十二月二十九日審理時證稱：「服務規則上有老師鐘點、及老師不能和櫃
        檯人員出去，有無老師離職時對學生資料之規定則不清楚等語」。證人趙詩
        萍在同日亦供稱不知有服務規則等語，證人丁○○（本件共同被告）於八十
        八年十二月十五日審理時亦供稱：服務規則並無限制老師不得在五公里內做
        相同性質工作等語；同時原告告訴被告涉嫌背信及毀損案件（即臺中地方法
        院檢察署八十八年偵字第一四二四九號）中，原告提出之錄音帶譯文中，被
        告質問：「我請問你，什麼人有規定我不能在這裡開補習班？」，原告亦覆
        稱：「你可以開‧‧‧」等語，均足證明所謂服規則乃原告事後臨訟偽作。
  （五）原告所據之台灣高等法院台中分院八十九年上易字第一九七九號刑事判決書
        第六頁記載：「教職員離職後，亦不能拉走本班學生及竊取或影印本班重要
        資料、講義、考卷及學生名冊，更不能在本班附近開班授課，否則須負法律
        責任及賠償兩年薪資，為宏林補習班服務規則第九項所明定，並經提示上開
        服務規則予證人李昭呈即接替乙○○工作之老師，黃若茵即櫃台職員之一、
        楊雅菁即現在告訴人（乙○○）補習班工作者，均稱有此服務規則，從而依
        被告（戊○○）與告訴人（乙○○）等老師櫃台職員等，確訂有上開服務規
        則」等語。然除證人李昭呈為被告離職後之接任老師，其任職時有無服務規
        則，與本件無關外，其餘二人之證詞內容與前開證人楊雅菁、趙詩萍、丁○○之證詞不符，顯有疑義；而該判決第十頁復以：「又告訴人（乙○○、甲○○）夫妻離職時，被告（戊○○）固未扣薪而支付薪水，被告稱係恐告訴
        人夫妻在附近開業競業，衡諸補習班首重師資，告訴人二人既為宏林補習班
        理化、英文台柱，被告恐二人在附近競業，不得已始支付薪資，尚非無據」
        為判決理由，惟查：倘有前開服務規則第九條競業禁止及處罰規定，原告何
        懼被告於宏林補習班附近開班授課，被告又何敢干冒違約處罰約定，於附近
        開設補習班，足證該刑事判決事實認定顯有錯誤。又上開刑事案件證人證詞
        ：其中池義鳳證言：「被告（本件原告）有提出規則給我看（法官提示證六
        之規則）我未見過此規則。」；楊雅菁證稱：「故不是被告（曾）所提之服
        務規則」；趙詩萍證稱：「我沒注意（服務規則）」；丁○○：「老師聘約
        未附服務規則」，原告自承：「給告訴人（即本件被告）聘約，有給一份影
        本，有關二至六條內容有改」，另證人證人施麗萍、溫如蘭、池義鳳在本院
        三月五日上午審理中一致證以：「我們未看到卷內所附的服務規則，但看過
        類似小張的東西於打卡鐘上，有一張已經泛黃破損，我們看到手寫且經更改
        」及「我們之前看過的那張紙上（指服務規則）無相關第九條之規定」等語
        。是原告對於該服務規則之真正，應負舉證之責。
  （六）另原告於本院八十八年度易字第三○九五號刑事案件中提出答辯狀稱：「被
        告（戊○○）開立支票是被迫、情非得已、乙○○當時威脅，否則開補習班
        就在被告對面‧‧‧」、「‧‧‧又說要在對面開補習班，被告（戊○○）
        害怕沒辦法，才答應開支票，但一切都是被逼的‧‧‧」、「八十八年五月
        十二日之間被告（戊○○）開優厚條件令呂氏搬到別的地方，呂氏違約背信
        又挖學生，不視契約條文主動辭退皆事實，被告厚道本欲息事寧人，並開優
        厚條件呂氏不聽‧‧‧」、「五月十二日之前呂氏早已開學而補習班，被告
        因五月五日呂氏上課，而得知事態嚴重，故開條件忍痛頂學而所有設備‧‧
        ‧」，倘兩造間真有系爭服務規則第九條約定，原告豈有可能開立支票支付
        擅自離職之薪資；且復願支付數百萬元價款，受讓被告之補習班設備；一再
        顯示於當時確無系爭服務規則第九條存在。而原告於前開刑事案件八十八年
        十二月二十九日審理時，於承審法官詢問證人丁○○「老師聘約是否附服務
        規則」時？對證人證詞意見則稱：「給告訴人聘約有乙份影本，有關二至六
        條內容有改」，亦證明系爭服務規則確曾變更內容。
  （七）本件被告等不論應聘為老師或行政人員，與原告各別簽訂之三份應聘書之內
        容均相同，係屬定型化契約，而該應聘書第九條之規定，又係以概括條款方
        式為之，縱系爭服務規則第九條存在，惟依勞動基準法及行政院勞工委員會
        之相關函示，事業單位不得將勞動契約終止後之限制規定，訂入工作規則中
        ，質言之，本件原告縱主張於工作場所即宏林補習班曾張貼系爭服務規則，
        而該規則既為原告單獨自行訂定，使員工任職期間在工作場所應行遵守之事
        項，核其性質，乃勞動基準法上所稱之工作規則，詎原告基於兩造間之從屬
        關係，對內統制管理之必要，單方頒訂系爭服務規則，竟於該規則第九條就
        勞動契約終止後，非關任職期間之事項，施以違約金之處罰，實已溢出兩造
        勞雇關係應適用具有公法性質之勞動基準法及有關工作規則之規範範疇。同
        時既未就時間、地域及工作性質等作明確之限制，顯然該規定已逾合理程度
        ，嚴重妨礙被告等三人之工作權及生存權與公平競爭之公共利益，而有違公
        序良俗，應為無效。是以有關離職後不能拉走本班學生及在本班附近開班授
        課，否則賠償二年薪資之規定，對於被告等三人權利義務之限制，並無拘束
        力可言。其次，勞動契約法雖經公布，但未施行，惟其第十四條、第十五條
        關於「競業禁止」之相關規定：「勞動契約，得約定勞動者於勞動關係終止
        後，不得與雇方競爭營業，但以勞動者因勞動關係得知雇方技術上秘密而對
        於雇方有損害時為限；前項約定，應以書面為之，對於營業之種類地域及時
        期，應加以限制；雇方對勞動者，如無正當理由而解約時，其禁止競爭營業
        之約定失其效力」，仍可作為「法理」參酌，經查兩造勞雇間之應聘書並未
        有「切結守秘」或「競業禁止」等契約罰存在，而原告依上開定型化契約之
        應聘書第九條之概括規定，進而單方頒訂宏林補習班服務規則第九條，對該
        內容被告等並不知情亦無權置喙，原告竟自稱擁有隨時予以變更之權利，惟
        勞動契約為私法上之契約，除勞動基準法有特別規定外，自應適用民法相關
        規定，而宏林補習班服務規則第九條為勞動契約內容之一部分，係根據應聘
        書第九條之概括規定而來，然而，上開服務規則第九條就非關任職期間之行
        為，即離職後不能拉走學生或不能開班授課，否則施以違約金之契約罰，與
        勞動基準法第七十條第一項第五款、第六款及同法施行細則第七條第一項第
        十一款、第十二款等之規定，雇主基於管理上之需要而擁有的懲戒權限，所
        實施之秩序法不同。準此，該服務規則第九條除明顯違反上開勞動基準法第
        七十條及同法施行細則第七條規定，且為被告等三人所無法預見外，已逾本
        件應聘書之有關概括條款之合理程度，同時違反契約自由原則，與權利之濫
        用，而不生效力。
  （八）至於被告丁○○並未從事講授課業之工作，亦未開設任何與原告之宏林補習
        班同性質或其他類似之補習班，更未違反任何契約上之義務，而原告對於被
        告丁○○之違約事實既未舉證以實其說，其請求違約賠償，即無理由。
  （九）原告於起訴主張被告等於八十八年四月四日至四月八日趁原告出國期間盜印
        「宏林」學生名冊及講義、考卷達九千餘張一節，尚未能舉證以實其說，且
        原告另案告訴被告等四人毀損背信之刑事案件中，原告請求檢察官予以搜索
        ，但經檢察官命台中市警察局刑警隊搜索結果，並未發現不法贓物，是原告
        此部分之主張，即難採信。
  （十）退萬步而言，原告起訴主張被告乙○○、甲○○、丁○○等一年薪資分別為
        壹佰壹拾萬捌仟陸佰玖拾貳元、壹佰壹拾貳萬壹仟玖佰捌拾伍元及陸拾伍萬
        壹仟元，並據以主張被告各應賠償以二年計算之違約金，惟其並未檢附證據
        證明被告年薪所得，被告亦否認上開所得，是原告空言主張，自無足採憑。
  三、證據：提出本院八十八年度訴字第一七一七號判決一件、臺灣臺中地方法院檢
      察署八十八年度偵字第一四九八九號起訴書一件、八十八年度偵字第一四二四
      九號及八十九年度偵續字第一九二號不起訴處分書各一件、原告與被告乙○○
      對話錄音譯文一件、原告於本院八十八年度易字第三○九五號刑事案件之答辯
      狀節本三件、審判筆錄節本三件、行政院勞工委員會七十六年十二月十二日臺
      七六勞動字第八二七一號函一件、勞動契約法一件、黃劍青著「勞動基準法詳
      解」節本一件、台中市警察局刑警隊搜索扣押證明筆錄一件、臺灣高等法院臺
      中分院九十年度上易字第九三二號刑事案件審理筆錄一件（以上均為影本）為
      證，並聲請本院訊問證人池義鳳、施麗萍、溫如蘭及調取臺灣高等法院臺中分
      院八十九年度上易字第一九七九號刑事案卷（含本院八十八年度易字第三○九
      五號刑事卷）。
丙、本院依職權調取本院八十八年度訴字第一七一七號及九十年度訴字第九二九號民
    事卷。
    理      由
一、按訴訟標的於確定之終局判決中經裁判者，除法律別有規定外，當事人不得就該
    法律關係更行起訴，民事訴訟法第四百條第一項定有明文。此即一般所稱「既判
    力」之規定，惟判決之有既判力，以「訴訟標的」於確定終局判決中經裁判者為
    限，倘在新訴訟以訴所主張之法律關係，如非確定判決所裁判之法律關係，即不
    生既判力之拘束問題。經查：本件原告前於八十八年六月一日以被告乙○○、甲○○、丁○○為被告，提起給付賠償金訴訟，其聲明：被告等各應給付原告伍拾
    萬元，及自起訴狀繕本送達翌日起至清償日止按週年利率百分之五計算之利息。
    原告請求之依據即本於兩造簽訂之應聘約第六條：「職員或教師欲辭聘下期，必
    須在聘約終了三個月前提出，於聘約終了後，方得解除職務，否則賠償新台幣五
    十萬元」之約定，嗣於言詞辯論期日主張：依上開約定請求「懲罰性違約金」，
    經本院以八十八年度訴字第一七一七號判決駁回原告之訴確定在案等情，業據本
    院依職權調取該案卷宗查明屬實。而原告提起本件給付違約金訴訟，所依據者固
    亦本於兩造所簽訂應聘約之約定，然其約定給付違約金之條款（第九條）以及給
    付違約金之事由並不相同，是就原告所主張之「原因事實」觀之，前後二訴訟之
    「訴訟標的」自難謂為同一，換言之，原告提起之本件訴訟，其主張之法律關係
    ，顯然未經前訴確定判決所裁判，從而被告抗辯：原告再度以被告三人提起本訴
    ，訴訟當事人同一，且訴訟之法律關係亦屬同一，有違上開規定，應依民事訴訟
    法第二百四十九條第一項第七款以裁定駁回原告之訴，自不足採，合先敘明。
二、本件原告起訴主張：被告乙○○、甲○○、丁○○於八十八年三月三日及六日與
    原告簽訂聘約，被告乙○○應聘為宏林文理補習班之數理化教師一職、被告甲○○應聘為英文教師、被告丁○○應聘為櫃台總招生主任、依兩造所簽應聘約第九
    條規定：「應聘人員須遵守本班服務規則、規條及一切章則」，而宏林補習班服
    務規則第九條約定：「本班之學生，所有教職員不能當其家教老師，離職後亦不
    能拉走本班學生及竊取或影印本班重要資料、講義及學生名冊，更不能在本班附
    近開班授課，否則須負法律責任及賠償二年薪資。」詎被告乙○○、甲○○、丁○○背信棄義，違反上開約定，於八十八年四月四至八日趁原告出國期間盜印「
    宏林補習班」學生名冊及講義、考卷達九千餘張，復自八十八年四月十九日起即
    擅自曠職，而由被告乙○○、甲○○於八十八年五月五日起在原告補習班附近開
    設「學而國中小文理補習班」，招收學生補習，並將原在「宏林補習班」上課之
    學生許甄芸等人硬拉至學而補習班補習，致使原告之補習班學生流失，爰依應聘
    約第九條及服務規則第九條之約定，請求被告給付相當於被告等二年薪資之違約
    金及法定遲延利息。被告等均否認原告所主張之違約事實，並以：(1)原告經營之
    宏林補習班服務規則中並無第九條之規定。(2)縱有該規定，然此係原告自行訂定
    之「定型化約款」，參酌勞動基準法相關規定及勞動契約法之法理，原告不當限
    制被告等離職後之營業自由及工作權，應不生效力。(3)另原告所稱被告乙○○、
    甲○○、丁○○等之一年薪資，並未檢附證據證明，被告亦否認上開所得，是原
    告空言主張，無足採憑等語資為抗辯。
三、本件原告主張：被告乙○○、甲○○、丁○○於八十八年三月三日及六日與原告
    簽訂聘約，被告乙○○應聘為原告所經營之宏林文理補習班數理化教師一職、被
    告甲○○為英文教師、被告丁○○為櫃台總招生主任一節，業據原告提出應聘約
    影本三件為證，且此事實已為被告所不爭執，堪以是認。惟原告另主張：依應聘
    約第九條約定「應聘人員須遵守本班服務規則、規條及一切章則」，而宏林補習
    班服務規則第九條規定：「本班之學生，所有教職員不能當其家教老師，離職後
    亦不能拉走本班學生及竊取或影印本班重要資料、講義及學生名冊，更不能在本
    班附近開班授課，否則須負法律責任及賠償二年薪資。」然被告等違反前開約定
    ，於八十八年四月四至八日趁原告出國期間盜印「宏林補習班」學生名冊及講義
    、考卷達九千餘張，復自八十八年四月十九日起即擅自曠職，而由被告乙○○、
    甲○○於八十八年五月五日起在原告補習班附近之精誠路三三二巷二十號開設「
    學而國中小文理補習班」，招收學生補習，並將原在「宏林補習班」上課之學生
    許甄芸等人硬拉至「學而補習班」補習等情，均為被告等所否認，並辯稱：宏林
    補習班服務規則中並無其中第九條之規定等語，是此服務規則第九條之規定，既
    為原告請求被告給付相當於二年薪資違約金之依據，則本件所應審究者厥為：宏
    林補習班服務規則中有無該第九條之規定？亦即該條款規定是否為兩造有效成立
    之契約內容？經查：
（一）原告主張宏林補習班服務規則中訂有第九條之規定一節，固據原告提出臺灣高
      等法院臺中分院八十九年度上易字第一九七九號刑事確定判決（附件：本院八
      十八年度易字第三○九五號刑事判決）影本一件為證。而該判決固載明：「依
      告訴人（即本件被告乙○○、甲○○）與被告（即本件原告）均不爭執之宏林
      補習班聘約第七條明定『在聘約有效期間與職務機密有關之軟硬體資料或財產
      設備，有維護保管之責，倘有任意毀損或竊盜之情形本班得予追究法律責任及
      賠償』，又同約第九條明定『應聘人須遵守本班服務規則、規條及一切章則』
      ，並有告訴人聘約二份在卷可稽；且『教職員離職後亦不能拉走本班學生及竊
      取或影印本班重要資料，講義、考卷及學生名冊，更不能在本班附近開班授課
      ，否則須負法律責任及賠償二年薪資』，為宏林補習班服務規則第九項所明定
      ，並經提示上開服務規則予證人李昭呈即接替乙○○工作之老師、黃若茵即櫃
      台職員之一、楊雅菁即現在告訴人補習班處工作者，均稱有此服務規則，從而
      依被告與告訴人等老師、櫃台職員等，確訂有上開服務規則，且於教職員工每
      日打卡處之打卡鐘旁貼有該服務規則，職是依上開服務規則第九項『教職員離
      職後亦不能拉走本班學生及竊取或影印本班重要資料，講義、考卷及學生名冊
      ，更不能在本班附近開班授課，否則須負法律責任及賠償二年薪資』，為告訴
      人及其他職員與被告即宏林補習班間聘約之一部分。」等語。然按刑事判決所
      認定之事實，於獨立民事訴訟之裁判時，本不受其拘束，原審斟酌全辯論意旨
      及調查證據之結果，依自由心證，為與刑事判決相異之認定，不得謂為違法，
      最高法院著有四十一年台上字第一三○七號判例可資參酌。換言之，本院既為
      獨立民事訴訟之審理，自不受刑事判決認定之事實拘束。經本院依被告聲請調
      閱上開刑事案卷查明：
    (1)本件原告（即刑事被告）於被告乙○○、甲○○告訴「妨害名譽」案件，由臺
      中地方法院檢察署偵查時（八十八年六月二十一日收案至同年九月十二日起訴
      ），並未提出系爭「服務規則」抗辯。嗣起訴後，於八十八年十月二十五日由
      本院刑事庭（八十八年度易字第三○九五號）審理時，始具狀提出所謂之「服
      務規則」。法官於八十八年十二月十五日第一次審判期日訊問證人丁○○（即
      本件被告）：「（二次上班，被告有無交契約與服務規則？）無契約書，八十
      八年三月被告拿一份契約給我們簽，服務規則置於打卡鐘上，但其中均無限制
      老師不得在五公里內作相同性質工作」，當時原告對其證言答稱：「不實在」
      。
    (2)其後本院刑事庭於八十八年十二月二十九日再次訊問證人丁○○，證人答稱：
      「三月份有簽約，係任職東興路補習班，被告當初有說不能在補習班幾公尺內
      開補習班，被告在上次開庭也有說，打卡鐘上有服務規則，上有老師薪資表、
      對學生親切對家長有禮貌，老師薪資在中間過後一點點（提示所看到服務規則
      是否被告所提？）東興路的不是這一份，樂群街不很少去，東興路那一份很破
      。（老師聘約是否附服務規則？）他平常不給聘約，僅八十八年三月才說給聘
      約，簽約時未附服務規則。」，當時原告對其證言答稱：「給告訴人聘約有給
      一份影本，有關二至六條內容有改。」。另證人楊雅菁證述：「‧‧‧服務規
      則貼在打卡鐘上，上亦有老師鐘點，上之內容約有櫃台不能老師出去，有無老
      師任職離職對學生資料不清楚，該規則貼很久快破了，應該沒有改，曾（即本
      件原告）的鐘點費係在後面，非前面，故不是被告（本件原告）所提之服務規
      則」等語，當時原告對其證言亦答稱：「證言不實」。
    (3)八十九年一月十二日本院刑事庭訊問證人李昭呈即接替乙○○工作之老師，其
      證稱：「（任職有無簽約？）有，補習班牆上相關規則很多，打卡鐘上亦有貼
      規則。（提示服務規則，當時服務規則是否為上開規則？）我在打卡鐘上看到
      的是這份，鐘點費在前，後為文字說明‧‧‧（提示八十八年十二月二十五日
      證六有無此劃紅線規定？）有。」
    (4)另八十九年一月二十四證人黃若茵自行到庭證言：「‧‧‧與告訴人二人、丁○○與我四人與被告簽約，一次一人進去，他（即本件原告）問我為何在補習
      班上班，有無人開補習班，我說男友在員林補習班，不會在台中開，被告（即
      本件原告）叫我看第九條、看完叫我簽名，我未帶章蓋指印出來換另一人進去
      。（有無看過服務規則？）有貼在打卡鐘上，留班、鐘點費會改。合約上無服
      務規則只寫如附件，我問附件何在，他影印一張給我，聘約上有記明要遵守服
      務規則那條有打星號，當日我先進去，出來丁○○問我有簽約，我說有後換他
      們進入，徐出來其手亦紅紅的，他問我簽幾年。我說三年」，嗣原告入庭陳述
      ：「（八十八年三月三日哪些人簽約？）告訴人二人、丁○○、黃若茵四人，
      晚上何人先入忘了，但我記得叫黃若茵先簽後換他們談，他們未帶章用指印，
      契約未附服務規則，但係在旁邊不到一公尺處」等語。
    (5)是就上開證人丁○○、楊雅菁、李昭呈、黃若茵等人之證詞觀之，除證人李昭
      呈及黃若茵均明確證實該宏林補習班之服務規則確有系爭第九條之規定，且該
      服務規則係揭示在打卡鐘上方牆壁外，證人丁○○亦明確指稱原告提出之服務
      規則並非張貼於「東興路」辦公室的那一份，而證人丁○○與原告均陳述：簽
      約時未附服務規則等語。其中證人丁○○、楊雅菁均稱：貼在打卡鐘上之服務
      規則，並非原告提出者。
    (6)且本件姑不論證人黃若茵、楊雅菁、丁○○於前述證言時，分別受僱於兩造（
      依本院刑事卷第二宗第三二九頁所示，丁○○為「大學而文理補習班」之職員
      ），對於關係兩造間利害事實之證言，難免有所偏頗，是否足以盡信，要非無
      疑。但就證人李昭呈部分之證詞觀之，亦不無可疑，因其確證：「我在打卡鐘
      上看到的是這份，鐘點費在前，後為文字說明‧‧‧有此劃紅線規定（即服務
      規則第六條）。」等語，然：
      原告於八十九年一月十二日庭呈本院刑事庭附卷之證人李昭呈聘約書（本院
        刑事卷第一宗第一一四頁），所載簽約日期為八十八年四月十二日，該聘約
        書之形式與本件兩造所不爭執之被告乙○○、甲○○、丁○○之「應聘約」
        顯然不符。該聘約書上「遵守事項」僅六條文，而被告等之「應聘約」之「
        規定事項」為十條文，其中第九條「應聘人須遵守本班服務規則、規條及一
        切章則」之條文，為證人李昭呈聘約書上所無。
      又證人李昭呈之應聘時間為八十八年四月十二日，此係在原告另案（本院八
        十八年度訴字第一七一七號）起訴被告等給付違約金，所主張被告等擅自離
        職之八十八年四月十九日之前，觀之證人李昭呈簽約日與被告等人之簽約日
        相距不過月餘，則原告竟以不同版本之聘約書與其等簽約，實不無疑問。
      再者，依原告所提出之被告等人之應聘約所示，再參酌上開證人黃若茵之證
        言，原告簽約時均會要求教職員按捺「指印」，然證人李昭呈之聘約書上卻
        僅有原告戊○○之個人指印？
      另證人黃若茵前開證稱：「合約上無服務規則只寫如附件，我問附件何在，
        他影印一張給我」，而原告於本件民事準備書(二)狀（第五頁）陳稱：「而被
        告呂氏夫婦之甲○○當時即要求影印一份服務規則，原告一時無法回家拿，
        就將服務規則撕下（撕下時破了一點）影印一份給呂氏夫婦，而後黃若茵也
        要求影印一份服務規則‧‧‧原告在台中地院審理時早謂八十八年四月十七
        日被告等離職後，因東興路補習班看起來很舊，故請工人粉刷牆壁，工人把
        所有吊在牆上的東西拿下來粉刷，當然包括服務規則，故服務規則撕下更破
        ，工人也因而沒再貼上，原告因忙也未查，後來隔多日後才發現，也一時沒
        再補貼‧‧‧」等語。而證人李昭呈既係在被告乙○○離職後再接替「理化
        老師」教職，授課時間理應在八十八年四月十九日以後，該「服務規則」既
        已經遭原告撕下影印或於工人粉刷牆壁時除去，而且其聘約書上並未有「遵
        守服務規則」之約定，亦未引為附件，就則證人李昭呈何能確證：「我在打
        卡鐘上看到的是這份，鐘點費在前，後為文字說明‧‧‧有此劃紅線規定。
        」云云，自有疑問，此參酌本院刑事庭於八十八年十二月二十九日訊問證人
        趙詩萍（八十八年四月二十八日任職，至八十八年六月底離職），其證稱：
        「（有無見到服務規則？）我沒注意」等語亦明。
    (7)綜合以上分析，本院上開刑事判決認「上開服務規則經提示予證人李昭呈、黃
      若、楊雅菁，均稱有此服務規則，且於教職員工每日打卡處之打卡鐘旁貼有該
      服務規則」，逕予確認該服務規則第九條之規定，為兩造間聘約之一部分，自
      有可議，亦嫌速斷。
（三）而本件被告一再爭執宏林補習班並無制式服務規則，張貼於打卡鐘上方公告，
      其內容悉屬任職老師於上課時之相關規定，並非原告於本院刑事庭審理時提出
      之「服務規則」影本，是原告於九十年二月十二日言詞辯論期日陳稱：「服務
      規則是貼在辦公室的打卡鐘上面，只有我們工作人員才看得到，但到今天已經
      沒有貼在那裡，刑事一審時因粉刷就不存在。服務規則正本後補」，其次在九
      十年二月二十三日民事準備書(二)狀（第五頁）陳述：「而被告呂氏夫婦之甲○○當時即要求影印一份服務規則，原告一時無法回家拿，就將服務規則撕下（
      撕下時破了一點）影印一份給呂氏夫婦，而後黃若茵也要求影印一份服務規則
      ‧‧‧原告在台中地院審理時早謂八十八年四月十七日被告等離職後，因東興
      路補習班看起來很舊，故請工人粉刷牆壁，工人把所有吊在牆上的東西拿下來
      粉刷，當然包括服務規則，故服務規則撕下更破，工人也因而沒再貼上，原告
      因忙也未查，後來隔多日後才發現，也一時沒再補貼‧‧‧」等語。嗣又在九
      十年三月二十九日民事補充理由狀（第十頁）陳述：「‧‧‧黃若茵老師之服
      務規則，是原告當日簽約時答應下次回家拿來印一張給她，原告住家與補習班
      並非同區，因黃老師是櫃台工作和前六條任課老師鐘點費事無關，故二天後黃
      老師要求才拿給她，故此服務規則當然無立可白痕跡，而被告丁○○好早以前
      即曾給她，故沒再給她，且簽約為晚上十點下班後，黃、徐兩人簽完約即回家
      ，而被告呂氏夫婦簽約時要求很多條件，故留到最後談至深夜十二時後‧‧‧
      當時被告甲○○較機靈即要求馬上影印一份，故才撕下牆上服務規則，且撕下
      時撕破了，但稍微拼湊無損影印後之服務規則」等語。其再於九十年五月十八
      日民事辯論狀第四頁稱：「原告舉出服務規則原稿（前因被告律師誤導為正本
      ，其實正本是被告等都有所簽認之一份，即聘約簽名並附服務規則正本予被告
      等），（而原稿已庭呈）貼於打卡鐘上牆壁為繕本才是（前誤為正本）」。另
      同狀第三頁稱：「被告乙○○、甲○○、丁○○受僱‧‧‧聘約書正本，於八
      十八年三月間被告等三人邀約商談於聯邦調茶局泡沫紅茶店，乙○○乘原告不
      備搶奪原告保管之聘約書，並加以撕毀」等語。是就原告上開陳述分析：
    (1)原告稱簽約當時被告乙○○、甲○○之應聘書附有服務規則正本，該服務規則
      係臨時從牆上撕下影印。然就證人黃若茵於本院九十年三月十九日證詞：「‧
      ‧‧簽約當天之前尚未看到契約內容，簽約當時原告才將契約給我們看，當時
      因契約上有服務規則四字，我不清楚服務規則是什麼，去詢問原告服務規則，
      原告當時回答打卡鐘上有一張服務規則，並逐條解讀服務規則內容，我回答可
      能無法記起來，請他印一張給我。（怎麼印？）因當時服務規則貼在牆上，二
      天後原告把服務規則印給我，我有核對過與牆上所貼者無誤‧‧‧後來我拿到
      這張服務規則是在東興路，我回到樂群街我特別去看打卡鐘上服務規則」與其
      在本院刑事庭八十九年一月二十四日初次證言：「‧‧‧與告訴人二人、丁○○與我四人與被告簽約，一次一人進去，他（即本件原告）問我為何在補習班
      上班，有無人開補習班，我說男友在員林補習班，不會在台中開，被告（即本
      件原告）叫我看第九條、看完叫我簽名，我未帶章蓋指印出來換另一人進去。
      （有無看過服務規則？）有貼在打卡鐘上，留班、鐘點費會改。合約上無服務
      規則只寫如附件，我問附件何在，他影印一張給我，聘約上有記明要遵守服務
      規則那條有打星號」等語相互核對以觀，被告三人與證人黃若茵既係於同日簽
      約，而由證人黃若茵先行簽約。是以：
      倘原告對於證人黃若茵之男友亦開設補習班乙事已經知情，並命證人詳閱服
        務規則第九條，並可「逐條解讀服務規則內容」，又證人黃若茵證稱：「聘
        約上有記明要遵守服務規則那條有打星號」（按原告起訴狀所附證物五服務
        規則第九條上確有打星號），則原告簽約時應已有留存「服務規則」備查，
        而於證人黃若茵要求提供服務規則後即可採為應聘約之附件，應無引領證人
        黃若茵至打卡鐘處逐條解說服務規則，並請其詳閱第九條之可能。換言之，
        亦無待被告乙○○、甲○○簽約時，始至打卡鐘處撕下服務規則影印之理。
      又依原告起訴狀所附證物五服務規則所示，其上原打印之「自治街」已以手
        寫方式改為「樂群街」，然證人黃若茵於本院九十年三月十九日言詞辯論期
        日庭呈其持有之服務規則，則無此一更動，亦可證明原告所稱「服務規則原
        稿業已庭呈」云云，尚難採信。
      又本院回溯兩造爭端過程，八十八年六月一日原告具狀向本院提起民事訴訟
        ，請求被告等各給付原告伍拾萬元懲罰性違約金（本院八十八年度訴字第一
        七一七號），復於同年月四日具狀向台灣台中地方法院檢察署告訴被告三人
        連同楊雅菁背信及毀損。被告乙○○、甲○○嗣於同年月二十一日具狀向同
        署對原告提起妨害名譽告訴。上開案（事）件審理及偵查過程中，兩造均未
        提出系爭服務規則（原告提出該服務規則，係在本院刑事庭審理時始具狀提
        出，已如前述），尤其原告告訴被告毀損案件偵查時（八十八年七月六日）
        曾庭呈聘書影本五張，並陳稱：「原來的聘書被乙○○撕毀」，果原告確將
        「服務規則」做為聘約附件，則原告既得以庭呈聘書影本，衡情，當亦可提
        出「服務規則」。且被告乙○○、甲○○提出妨害名譽告訴時，亦除提出應
        聘約影本（應自其自行留存之聘約影印）外，亦未附服務規則。從而，原告
        嗣後改稱該服務規則正本，已於被告等簽約時附於聘約云云，顯然無從證實
        。
（四）此外，原告告訴被告等背信一案，固經本院刑事庭以九十年度易字第四四六號
      判決，各判處被告乙○○、甲○○、丁○○有期徒刑四月，均緩刑二年，經被
      告等不服上訴，刻由台灣高等法院台中分院（九十年度上易字第九三二號）審
      理中。而本院上開刑事判決犯罪事實欄記載：「‧‧‧推由丁○○於八十八年
      三月三日在一樓辦公室把風，由乙○○在其非上課之班級，令學生在其發放之
      紙條上填寫姓名、住址、電話等資料後收回」等語，然台灣高等法院台中分院
      審理該案於九十年八月二日勘驗扣押物清單編號一錄影帶（以下內容詳如被告
      九十年十一月二十八日言詞辯論意旨(二)狀附件），製作勘驗筆錄內容略以：
    (1)畫面為教室黑板前之講台，有一男子在上數學課，右下角有88/03/02之數字。
    (2)畫面開始後約十秒，乙○○進入畫面，原上課男子說：「我們給呂方呂老師五
      分鐘時間」。
    (3)乙○○陳述：「‧‧‧老師今天有一個很好的機會，就是你們有小學四年級、
      五年級的弟弟、妹妹的‧‧‧有一年級國中哥哥或姊姊‧‧‧二年級？三年級
      ？那有沒有高中的？還有，有哥哥、姊姊的，沒有在我們宏林補習班補習的請
      舉手。好，你們有福了，只要叫哥哥、姊姊來這邊試聽，試聽就好，就有五十
      元‧‧‧那任課老師本身。還會再加，像以我來講，我是給兩百，‧‧‧」。
    (4)（學生問如果有高中的哥哥姊姊有沒有獎金，乙○○答說宏林沒有高中，有的
      話我再叫你們來），之後由池義鳳開始發給學生白紙，乙○○並同時稱：麻煩
      寫上你們哥哥、姊姊、弟弟、妹妹的名字，還有家裡的（電話）。
      是就上情觀之，乙○○當時係為「宏林補習班」招生工作，應無可疑。果其擬
      自行在外開設補習班，顯無要求學生之兄姊、弟妹至「宏林補習班」試聽，並
      饗以五十元至二百元誘因之理。
（五）上開招生工作之翌日，即被告等與原告簽訂應聘書之日（八十八年三月三日，
      見台灣台中地方法院檢察署八十八年偵字第一四二四九號卷二十五頁、二十六
      頁之應聘書，原告本件所提之應聘書所示日期為八十八年三月六日，應係被告
      乙○○、甲○○另簽），是果被告乙○○上開招生行為，即為其另行開設補習
      班之鋪路工作，倘原告於簽約當時確實附有「服務規則」，且服務規則亦確有
      第九條關於「離職後‧‧‧不能在本班附近開班授課，否則須負法律責任及賠
      償二年薪資。」之約定，如以其等「為自己招生，猶假借『宏林』名義」之深
      沈城府，被告等對於上開不利於己之「附合條款」，其在簽署聘約當時焉有不
      予爭執，要求原告變更，或請原告說明所謂「附近開班授課」之具體內容之理
      ？
四、故本院綜合上情分析，認原告主張：「宏林補習班服務規則」中訂有第九條懲罰
    性違約金約款之事實，尚乏確切證據可供證實，從而，原告依該約款請求被告等
    各給付相當於二年薪資之違約金，及自起訴狀繕本送達翌日起算之法定遲延利息
    ，自難准許，應予駁回。至原告就被告等（包括楊雅菁）背信犯行，已經提起刑
    事附帶民事訴訟，各請求被告給付原告貳佰伍拾萬元，刻由本院另案九十年度訴
    字第九二七號審理中，惟其附帶民事訴訟之訴訟標的（侵權行為損害賠償）與本
    件原告主張之請求依據（服務規則第九條約定）無涉，是縱刑事部份已經本院判
    處被告等罪刑在案，亦不影響本院上開認定，附此載明。
五、原告之訴既經駁回，其假執行之聲請亦失所附麗，應併駁回之。
六、兩造其餘攻擊、防禦方法及其他所用證據，與本件判決結果無涉，爰不一一論究
    ，附此說明。
七、結論，原告之訴為無理由，依民事訴訟法第七十八條，判決如主文。
中      華      民      國    九十      年     十二     月    十二      日
                                        臺灣臺中地方法院民事第五庭
~B法      官  王邁揚
右為正本，係照原本作成。
如不服本判決，應於判決送達後二十日內，向本院提出上訴狀。
中      華      民      國    九十      年     十二     月    十二      日
~B法院書記官


司法院資訊處製作；財團法人民間司法改革基金會備份。
